【裁判字號】    92,抗,3104
【裁判日期】    920908
【裁判案由】    拍賣抵押物
【裁判全文】
臺灣高等法院民事裁定  九十二年度抗字第三一○四號
      抗  告  人  甲○○
右抗告人因與相對人遠雄人壽保險事業股份有限公司（即原中興人壽保除股份有限公
司）間拍賣抵押物事件，對於中華民國九十二年四月十八日臺灣士林地方法院九十二
年度拍字第四五二號所為裁定，提起抗告，本院裁定如左：
      主    文
抗告駁回。
抗告程序費用由抗告人負擔。
      理    由
一、按民法第八百七十三條第一項規定，抵押權人於債權已屆清償期而未受清償者，
    得聲請法院拍賣抵押物，就其賣得價金而受清償，是抵押權人依此規定聲請拍賣
    抵押物，係屬非訟事件，法院所為准駁之裁定，無確定實體法上法律關係存否之
    性質，於債權及抵押權之存否，亦無既判力。故祗須其抵押權已經依法登記，且
    抵押債權已屆清償期而未受清償，法院即應為准許拍賣抵押物之裁定。至於實體
    上法律關係有爭執之人，為求保護其權利，應另提起訴訟，以求解決。本件相對
    人主張對於抗告人有原裁定所載之債權，並以原裁定附表所示之不動產設定抵押
    權，且經依法登記，該債權又已屆清償期而未受清償，有相對人提出之他項權利
    證明書、土地及建物登記簿謄本、抵押權設定契約書、台北市政府營利事業登記
    證、經濟部公司執照、ＥＡ專案預領繼續率特別獎金合約書 (下稱合約書)暨擔
    保物之相關說明、領取繼續率特別獎金預領證明書（以上皆為影本）等可證，原
    法院據以准許相對人拍賣抵押物之聲請，即無不當。
二、抗告論旨略以本件清償期尚未屆至，抵押權人竟聲請拍賣，殊屬於法不合，且債
    務人蔡少廷尚未清償之欠款僅新台幣（下同）六十萬元，而非三百萬元，相對人
    之請求自非得當，況抗告人係人事保證之保證人，依民法第七百五十六條之三規
    定，人事保證約定期間不得逾三年，逾三年應縮短為三年，抗告人自八十七年六
    月二十九日起為第三人之人事保證人，已逾三年期限，該人事保證歸於無效，聲
    請人聲請拍賣，殊屬於法無據云云。
三、惟查兩造間之抵押權設定契約書中約定債務清償日期為「依照各個債務契約所約
    定之清償日期」，而本件聲請人以債務人蔡少廷與聲請人之合約書上約明如債務
    人蔡少廷中途離職，於離職日無條件一次清償預領之獎金，因蔡少廷於八十九年
    十月一日離職，依兩造之約定即應返還上開獎金，並提出前開各證據為證，經核
    聲請人所稱之債務因債務人之離職而屆清償期，與抵押權設定契約書清償日期之
    約定並無不合，抗告人稱未屆清償期云云，並不足採；而其餘抗告人之爭執，均
    屬實體上之爭執，不屬非訟程序所斟酌之事項，抗告人應就該等實體爭執事項，
    另行起訴，以求解決，茲乃提起抗告，請求廢棄原裁定，不能謂有理由。
據上論結，本件抗告為無理由，爰依非訟事件法第八條第二項、第廿八條，民事訴訟
法第四百九十二條第一項、第七十八條，裁定如主文。
中      華      民      國    九十二    年      九      月      八      日
                              民事第六庭
                                  審判長法  官  蔡    燉
                                        法  官  黃  莉  雲
                                        法  官  俞  慧  君
正本係照原本作成。
不得抗告。
中      華      民      國    九十二    年      九      月     十二     日
                                        書記官  葉  國  乾


司法院資訊處製作；財團法人民間司法改革基金會備份。
